臺灣士林地方法院行政訴訟判決　
110年度交字第291號
原      告  吳嘉城  
被      告  臺北市交通事件裁決所


代  表  人  蘇福智  
上列當事人間交通裁決事件，原告不服被告民國110年9月16日北
市裁罰字第22-AX0000000號、第22-AX0000000號、第22-AX00000
00號、第22-AX0000000號裁決，提起行政訴訟，本院判決如下：
    主  文
原告之訴駁回。
訴訟費用新臺幣參佰元由原告負擔。
    事實及理由
一、程序事項：本件係因原告不服被告民國110年9月16日北市裁
    罰字第22-AX0000000號、第22-AX1181541號、第22-AX00000
    00號、第22-AX0000000號裁決違反道路交通管理事件裁決書
    （下合稱原處分），分別裁處罰鍰新臺幣（下同）600 元，
    提起行政訴訟，經核屬行政訴訟法第237條之1第1項第1款規
    定之交通裁決事件，爰依同法第237條之7規定，不經言詞辯
    論，逕為判決。
二、爭訟概要：原告駕駛其所有0028-H8號自用小客車（下稱系
    爭車輛）分別於109年11月18日8時2分、110年7月2日8時29
    分、110年7月8日8時、110年8月6日8時37分許，在臺北市○○
    區○○路00號前，雨農路與福志路口處，因「併排臨時停車」
    之違規事實，經臺北市政府警察局士林分局（下稱舉發機關
    ）員警製單舉發，有北市警交字第AX0000000號、AX0000000
    號、AX0000000號、AX0000000號舉發違反道路交通管理事件
    通知單可稽（下合稱系爭舉發通知單，見本院卷第60至66頁
    ），嗣經被告以原告有前揭四次之違規事實，依道路交通管
    理處罰條例第55條第1項第4款，以原處分對原告為裁罰，原
    告於110年10月15日提起本件行政訴訟。
三、原告主張：
　　當地空地為無停車格出入上下貨的缺口，因此無併排情事。
    可由採證照片看見伊在系爭車輛旁上下貨物，亦可看見其他
    車輛從旁經過並無阻礙車輛通過，系爭車輛係與路邊停車線
    平行停車，此前因靠近機車停車位已遭開罰併排停車2,400
    元等語。並聲明：原處分撤銷。   
四、被告答辯：
　　卷查本案經原舉發機關就違規事實查復，查車號0000-00車
    輛（即系爭車輛）於109年11月18日8時2分、110年7月2日8
    時29分110年7月8日8時、110年8月6日8時37分，在臺北市○○
    路00號前（雨農路與福志路口），為市民以行車紀錄器拍攝
    影片，分別於109年11月24日、110年7月8日、110年8月12日
    提出檢舉違規停車，舉發機關員警審核連續影片，該車非行
    駛狀態，路旁有劃設機車停車格，併排臨時停車違規屬實，
    已造成道路使用空間縮減，增加其他車輛駕駛人為閃避、繞
    越該違規車輛所衍生之危險，依法舉發尚無違誤。在車輛（
    汽車、機車、自行車）之停放路段不論是否開放停車（含停
    車格），在車道已停放車輛側，再平行停放一輛車輛，即屬
    併排臨時停車，符合道路交通管理處罰條例第55條第1項第4
    款違規構成要件，其立法理由即係考量，為避免因駕駛人只
    為貪圖便利併排臨時停車至車道寬度縮減，卻讓其他無辜汽
    機車駕駛人因一時不察或行車視線受阻而被迫變更車道造成
    車禍發生，駕駛人本應遵守道路交通法規之相關規定，以維
    交通安全及秩序，本案違規屬實等語。並聲明：原告之訴駁
    回。
五、本院之判斷：
　㈠按「本條例用詞，定義如下：道路：指公路、街道、巷衖、
    廣場、騎樓、走廊或其他供公眾通行之地方。……臨時停車
    ：指車輛因上、下人、客，裝卸物品，其停止時間未滿三分
    鐘，保持立即行駛之狀態。停車：指車輛停放於道路兩側
    或停車場所，而不立即行駛。」、「汽車駕駛人，臨時停車
    有下列情形之一者，處新臺幣三百元以上六百元以下罰鍰：
    ……不依順行之方向，或不緊靠道路右側，或單行道不緊靠
    路邊，或併排臨時停車。」、「對於違反本條例之行為者，
    民眾得敘明違規事實或檢具違規證據資料，向公路主管或警
    察機關檢舉，經查證屬實者，應即舉發。但行為終了日起逾
    七日之檢舉，不予舉發。」道路交通管理處罰條例第3 條第
    1 款、第10款、第11款、第55條第1 項第4 款、第7 條之1
    分別定有明文。次按「汽車臨時停車時，應依車輛順行方向
    緊靠道路邊緣，其前後輪胎外側距離緣石或路面邊緣不得逾
    六十公分。但大型車不得逾一公尺。」道路交通安全規則第
    111 條第2 項亦有明文。
　㈡按「本細則依道路交通管理處罰條例第九十二條第四項規定
    訂定之。」、「處理違反道路交通管理事件之程序及統一裁
    罰基準，依本細則之規定辦理。前項統一裁罰基準，如附件
    違反道路交通管理事件統一裁罰基準表。」，違反道路交通
    管理事件統一裁罰基準及處理細則第1 條、第2條第1 項、
    第2 項分別亦有明定，是違反道路交通管理事件統一裁罰基
    準及處理細則即係基於法律之授權所訂定，而該處理違反道
    路交通管理事件之統一裁罰基準（即「違反道路交通管理事
    件統一裁罰基準表」）已考量「違反事件」、「法條依據」
    、「法定罰鍰額度或其他處罰」、「違規車種類別或違規情
    節」、「期限內繳納或到案聽候裁決者」、「逾越應到案期
    限30日內，繳納罰鍰或到案聽候裁決者」、「逾越應到案期
    限30日以上60日以內，繳納罰鍰或到案聽候裁決者」、「逾
    越應到案期限60日以上，繳納罰鍰或逕行裁決處罰者」等因
    素，作為裁量之標準，並未違反授權之目的及裁量權之本質
    ，是其不僅直接對外發生效力，且被告亦應受其拘束而適用
    之。
　㈢本院當庭勘驗影片其結果如下：
　　⒈檔案名稱AX0000000.mp4，影片上顯示「2020/11/18 08：0
      2：15」，該路段為雙向各兩線車道之道路，系爭車輛停
      於雨農路外側車道，亮起車後閃光黃燈，車輛右下角車牌
      號碼0000-00光線陰暗但仍可辨認，且一人於系爭車輛右
      側搬運貨物，右側路旁有機車停車格並停放有數部機車，
      檢舉人車輛於系爭車輛後方，前方路口行車管制號誌為圓
      形紅燈，且設有「←忠勇街 福志路→」之標誌。於時間08
      ：02：17～08：02：24行車管制號誌轉為綠燈，檢舉人車
      輛從系爭車輛左側繞行通過，且可見系爭車輛上右側車窗
      見及駕駛座之方向盤之畫面，且未見及駕駛人。於時間08
      ：02：25前方路口設有車道遵行方向之標誌。影片結束。
　　⒉檔案名稱AX0000000.mp4，影片上顯示「2021/07/02 08：2
      9：05」，檢舉人車輛行駛於雨農路外側車道，外側車道
      之路旁則畫設有汽車停車格及機車停車格，前方路口行車
      管制號誌為綠燈，右前方路旁有一銀色小客車自停車格駛
      出。於時間08：29：06～08：29：12，可見系爭車輛停放
      於雨農路靠近福志路之路口之外側車道上，並亮起車後閃
      光黃燈，系爭車輛右側之路面繪設有機車停車格且停放有
      機車，銀色小客車及檢舉人車輛須減速繞行系爭車輛左側
      始得通過該路段。於時間08：29：13由系爭車輛之駕駛座
      車窗可見及方向盤，惟未及駕駛人。於時間08：29：15，
      檢舉人行駛至雨農路及福志路路口。影片結束。
　　⒊檔案名稱AX0000000.mp4，影片上顯示「2021/08/06 08：3
      7：27」，檢舉人車輛行駛於雨農路外側車道，前方路口
      行車管制號誌為綠燈，系爭車輛停放於雨農路外側車道上
      ，系爭車輛右側之路面繪設有機車停車格且停放有機車。
      於時間08：37：28～08：37：33，系爭車輛旁有一人正在
      搬運貨物上系爭車輛，系爭車輛車牌號碼0000-00清晰可
      見，檢舉人車輛等行駛於外側車道之車輛需繞行系爭車輛
      左側始能通過該路段。08：37：34，系爭車輛駕駛座無駕
      駛人。於時間08：37：35～08：37：38檢舉人車輛行駛至
      雨農路及福志路路口。影片結束。
　　⒋檔案名稱：AX0000000-正面.MP4，影片上並無時間顯示，
      下以影片播放時間軸表示時間。00：00：01系爭車輛停放
      於雨農路外側車道至路口前機車停等區，系爭車輛車牌號
      碼0028-H8 清晰可見，系爭車輛後方停放一台銀色小客車
      ，可見系爭車輛與右側機車格之中間則為路邊擺放之水果
      攤，路邊機車格則停放有數部機車，且機車外有攤販設  
      置。00：00：01～00：00：19，系爭車輛前方右側小燈持
      續亮起，且駕駛座並無駕駛人，後方車輛均須繞行系爭車
      輛及後方銀色小客車之左側始得通過該路段。影片結束。
　　⒌檔案名稱：AX0000000-背面.MP4，影片上並無時間顯示，
      下以影片播放時間軸表示時間，00：00：01～00：00：12
      ，可見系爭車輛停放於雨農路外側車道，後方車輛均須從
      系爭車輛左側繞行通過該路段。影片結束。
　　⒍前開影片拍攝影像連續一致，場景、光彩、色澤均屬常態
      自然呈現，而無任何不協調一致之處。
　㈣依前揭勘驗結果、系爭舉發通知單及採證照片、舉發機關員
    警職務報告（見本院卷第138、139、142頁、146至161頁）
    臺北市○○區○○路00號、雨農路與福志路口處為雙向各二線道
    之道路，並於路旁劃設有機車停車格，而系爭車輛停放於與
    機車停車格平行之路面上，占用雨農路外側車道約二分之一
    寬度，甚且於「檔案名稱：AX0000000」之違規事實係占用
    到部分之機車停等區之空間，又系爭車輛停放地點右側，亦
    有數部機車停放於停車格中，依前開道路交通法規，足認原
    告於前揭時、地分別有「併排臨時停車」之違規事實，應堪
    認定。
　㈤原告主張停放系爭車輛地點為上下貨物缺口處，並無併排且
    伊將系爭車輛停於該處並無阻礙通行云云。惟依前開勘驗結
    果及採證照片所示，系爭車輛停放處均為雨農路之外側車道
    ，且系爭車輛右側均劃設有機車停車格亦有機車停放，甚且
    於「檔案名稱：AX0000000」之違規事實係占用到部分之機
    車停等區之空間，該處自非原告所稱之供上下貨物之地點。
    再者，前揭道路交通管理處罰條例、道路交通安全規則規定
    汽車駕駛人不得併排臨時停車，乃因併排臨時停車或停車時
    即占用原供車輛正常行駛之車道，不僅造成其他用路人通行
    之不便，且使原行駛於該處車道之汽車被迫繞過停放之車輛
    ，甚至須跨越至其他車道始能通行，倘容許汽車駕駛人得任
    意併排臨時停車或停車，勢將使原可正常行駛於該車道上之
    汽車、機器腳踏車、腳踏車之駕駛人或行人，須一面避開併
    排車輛之車身，一面尚須注意後方或來車，即有遭受對向車
    道或後方駛來車輛撞擊之風險，顯已嚴重影響他人通行之安
    全，而屬重大危害交通安全之行為。觀之前揭採證照片、影
    片，原告臨時停車路段為雙向各2線道，系爭車輛停放於外
    側車道右側，幾近佔據全部外側車道，車身右側則設有機車
    停車格且停滿整排機車，原告明知路邊已有多部機車並列停
    放，卻仍在車道上臨時停車，致後方車輛均須繞行系爭車輛
    始得通過該地點等客觀情事，益證原告確有違規併排臨時停
    車之行為，於此交通情狀下，已顯著影響後方車流順暢及通
    行安全，要難謂其「未嚴重危害交通安全、秩序」，自不該
    當違反道路交通管理事件統一裁罰基準及處理細則第12條免
    予舉發之要件，是原告此部分主張，自無足採。
　㈥原告另主張此前因靠近機車停車位已遭開罰併排停車2,400元
    云云。惟在車輛之停放路段不論是否開放停車（含停車格）
    ，在車道已停放車輛側再平行停放一輛，即屬併排臨時停車
    ，而符合道路交通管理處罰條例第55條第1項第4款違規構成
    要件。考其立法理由即係考量，為避免因駕駛人只為貪圖便
    利併排臨時停車至車道寬度縮減，卻讓其他無辜汽機車駕駛
    人因一時不察或行車視線受阻而被迫變更車道造成車禍發生
    ，亦即不論離雨農路旁停放之機車距離幾何，只要在停放機
    車一側之路段，再平行停放車輛即為道路交通管理處罰條例
    第55條第1項第4款所稱之「併排臨時停車」，是原告縱前已
    遭開罰相關之違規事實，若仍有類似之違規事實，尚無從據
    以為免責之事由。
六、綜上所述，原告於前揭時、地，確有「併排臨時停車」之違
    規事實，被告以原處分裁罰，核無違誤，原告訴請撤銷原處
    分，為無理由，應予駁回。
七、本件第一審裁判費為300 元，應由原告負擔，爰確定第一審
    訴訟費用額如主文第2項所示。   
中　　華　　民　　國　　110 　年　　12　　月　　24　　日
　　　　　　　　　行政訴訟庭　法　官　徐文瑞
上為正本係照原本作成。
如不服本判決，應於判決送達後20日內，向本院提出上訴狀並表
明上訴理由（原判決所違背之法令及其具體內容或依訴訟資料可
認為原判決有違背法令之具體事實），其未載明上訴理由者，應
於提出上訴後 20 日內向本院補提理由書（上訴狀及上訴理由書
均須按他造人數附繕本，如未按期補提上訴理由書，則逕予駁回
上訴），並應繳納上訴裁判費新臺幣 750 元。
中　　華　　民　　國　　110 　年　 　12　 月　　24　　日
　　　　　　　　　　　　　　　書記官　朱亮彰